臺灣彰化地方法院刑事判決　　　　　　　　　　　　　九十年度訴字第一四七五號
　　公　訴　人　臺灣彰化地方法院檢察署檢察官
　　被　　　告　戊○○
　　選任辯護人　薛梁
　　被　　　告　子○○
　　　　　　　　壬○○
　　　　　　　　甲○○
　　　　　　　　辛○○
　　　　　　　　己○○
　　　　　　　　丁○○
　　　　　　　　丙○○
右列被告等因竊占案件，經檢察官提起公訴（八十九年度偵字第七五七一號），本院
判決如左：
    主  文
戊○○無罪。
子○○意圖為自己不法之利益，而竊占他人之不動產，處拘役拾伍日，如易科罰金，
以參佰元折算壹日。緩刑貳年。
壬○○意圖為自己不法之利益，而竊占他人之不動產，處拘役拾伍日，如易科罰金，
以參佰元折算壹日。緩刑貳年。
甲○○意圖為自己不法之利益，而竊占他人之不動產，處拘役拾伍日，如易科罰金，
以參佰元折算壹日。緩刑貳年。
辛○○意圖為自己不法之利益，而竊占他人之不動產，處拘役拾伍日，如易科罰金，
以參佰元折算壹日。緩刑貳年。
己○○意圖為自己不法之利益，而竊占他人之不動產，處拘役拾伍日，如易科罰金，
以參佰元折算壹日。緩刑貳年。
丁○○意圖為自己不法之利益，而竊占他人之不動產，處拘役拾伍日，如易科罰金，
以參佰元折算壹日。緩刑貳年。
丙○○意圖為自己不法之利益，而竊占他人之不動產，處拘役拾伍日，如易科罰金，
以參佰元折算壹日。緩刑貳年。
    事  實
一、子○○係彰化市○○段一二一六之一七地號土地所有權人，壬○○係彰化市○○
    段一二一六之一八地號土地所有權人，甲○○係彰化市○○段一二一六之一九地
    號土地所有權人，辛○○係彰化市○○段一二一六之二○地號土地所有權人，己○○係彰化市○○段一二一六之四地號土地所有權人，丁○○、丙○○則分別共
    有彰化市○○段一二一五之三地號之土地；又上開土地均毗鄰之台灣省癸○○○○利會所有彰化市○○段一一七六地號劉厝圳灌溉溝渠，彰化市公所前復於該溝
    渠之上方加蓋後敷以水泥，僅留下少數之排水孔，渠均明知該溝渠雖敷以水泥，
    惟仍非自己所有，竟均意圖為自己不法之利益，子○○、壬○○、甲○○、辛○○、己○○予以佔用該溝渠上方敷以水泥之部分，擅自搭蓋圍牆等物，而丁○○
    、丙○○則於溝渠上方（該段溝渠已無加蓋敷水泥）搭蓋平板放置物品，渠等搭
    蓋之時間及面積，各如附表所示之登記日期後某日或佔用日期，及所示之占用面
    積。嗣於八十九年三月二十四日，為癸○○○○利會秀水工作站區段管理員庚○○發覺後，由癸○○○○利會報警查獲。
二、案經台灣省癸○○○○利會告發暨彰化縣警察局彰化分局報告臺灣彰化地方法院
    檢察署檢察官偵查起訴。
    理  由
一、右開事實，業據被告子○○、甲○○、己○○、丁○○、丙○○對右揭佔用台灣
    省癸○○○○利會所有彰化市○○段一一七六地號劉厝圳灌溉溝渠之事實供認不
    諱。核核與證人庚○○於偵查中供述被告等人竊佔之情節相符，復有彰化地政事
    務所土地複丈成果圖一份、現場照片二十七幀附卷可稽，本院於審理時，復以彰
    化地政務所所繪之土地複丈成果圖為底本二份，由證人庚○○分別以不同顏色之
    螢光筆標示屬於癸○○○○利會所有之溝渠用地，及被告等所占用之位置對照明
    確，再者，被告等以圍牆圈圍或堆置物品，已足影響癸○○○○利會對該溝渠用
    地權利之行使；及渠等亦應明知彰化市公所敷以水泥之部分為原溝渠加蓋而成，
    水泥下方即為癸○○○○利會所有之溝渠地；被告等犯行應堪認定。
二、核被告子○○、壬○○、甲○○、己○○、辛○○、丁○○、丙○○等所為，均
    係犯刑法第三百二十條第二項竊佔罪。爰酌被告犯罪之動機、目的、手段、所生
    之危害及界址原不甚明確、被告事後均態度良好，已將該圍牆、堆置物撤除等一
    切情狀，量處如主文所示之刑，並諭知易科罰金之折算標準。又被告等前均未曾
    受有期徒刑以上刑之宣告，有臺灣彰化地方法院檢察署刑案資料查註紀錄表及本
    院被告全國前案紀錄表等在卷足稽，經此教訓，當知警惕而無再犯之虞，本院認
    本件所宣告之刑，以暫不執行為宜，爰依法宣告緩刑二年，以啟自新。
三、公訴意旨另以：被告戊○○係彰化市○○段一二一六之一六地號土地所有權人，
    亦於上開台灣省癸○○○○利會所有彰化市○○段一一七六地號劉厝圳灌溉溝渠
    上方加蓋後敷以水泥之部分，意圖為自己不法之利益，擅自搭蓋圍牆，搭蓋之時
    間及面積，即如附表所示（即表中編號一）之登記日期後某日或佔用日期，及所
    示之面積。嗣於八十九年三月二十四日，為癸○○○○利會秀水工作站區段管理
    員庚○○發覺後，由癸○○○○利會報警查獲。因認其涉犯刑法第三百二十條第
    二項之竊佔罪嫌。
四、被告戊○○固於本院審理中坦言為該土地之所有人，為堅詞否認有何上揭犯行，
    辯稱：圍牆非伊所搭蓋，伊僅為該不動產之名義所有人，不但未曾居住於該處，
    亦甚少至該處，實不瞭解該地與水利地之關係，該不動產雖出租予人，但租金亦
    非伊所收取等語。
五、按刑法上竊占罪之成立，以意圖為自己或第三人不法之利益為其中要件，此觀該
    條法文自明。又按犯罪事實應依證據認定之，無證據不得推定其犯罪事實，又不
    能證明被告犯罪者，應諭知無罪之判決，刑事訴訟法第一百五十四條、第三百零
    一條第一項分別定有明文。次按事實之認定，應憑證據，如未能發現相當證據，
    或證據不足以證明，自不能以推測或擬制之方法，為裁判基礎（最高法院四十年
    台上字第八十六號判例參照）。又認定犯罪事實，所憑之證據，雖不以直接證據
    為限，間接證據亦包括在內，然無論直接或間接證據，其為訴訟上之證明，須於
    通常一般之人均不致於有所懷疑，而得確信其為真實之程度者，始得據為有罪之
    認定，倘其證明尚未達到此一程度，而有合理之懷疑存在時，即無從為有罪之認
    定（最高法院七十六年台上字第四九八六號判例參照）。
六、經查，同案被告子○○、壬○○、甲○○、己○○、辛○○、乙○○、丁○○、
    丙○○均於本院審理中證稱：未曾見過被告戊○○在該處出現等語，又證人即被
    告戊○○之父親李珠彬到院證陳：圍牆是伊所圍起怕老鼠侵入，現該土地亦是由
    伊出租予陳明清使用，租金由伊自己收取、運用等語，且證人即承租人陳明清亦
    於本院審理中結證稱：伊係向李珠彬租的，伊租金均交給李珠彬，從未與被告戊○○接洽過等語，足見被告戊○○確甚少出入該處，不但未自己使用該房、地，
    即便出租予他人使用，亦未獲何收益，被告戊○○所辯伊僅為該不動產之名義所
    有人、無使用支配或收取租金，毫不瞭解該地與水利地之關係等節應可採信，準
    此，即難遽認被告戊○○於本件中有獲取不法利益或有獲取之意圖，揆諸前開法
    條及判例意旨，應為其無罪之諭知。
據上論斷，應依刑事訴訟法第二百九十九條第一項前段、第三百零一條第一項，刑法
第三百二十條第二項、第四十一條第一項、第七十四條第一款，罰金罰鍰提高標準條
例第一條前段、第二條，判決如主文。
中　　華　　民　　國　　九十一　　年　　　一　　　月　　　　　九　　　　日
                                臺灣彰化地方法院刑事第一庭
                                    法　　　官  吳俊螢
右正本證明與原本無異。
如不服本判決，應於送達後十日內向本院提出上訴狀(須附繕本)。
告訴人或被害人對於判決如有不服具備理由請求檢察官上訴者，其上訴期間之計算係
以檢察官收受判決正本之日期為準。
                                    法院書記官
中　　華　　民　　國　　八十一　　年　　　　　　　月　　　　　　　　　日
